臺灣板橋地方法院刑事判決　　　　　　　95年度易字第1886號
公　訴　人　臺灣板橋地方法院檢察署檢察官
被　　　告　甲○○
上列被告因詐欺案件，經檢察官提起公訴（九十五年度偵緝字第
二０二八號），本院判決如下：
    主  文
甲○○無罪。
    理  由
一、公訴意旨略以：被告甲○○為中信房屋蘆洲集賢加盟店（下
    稱中信房屋）之仲介人員，丁○○○（已為緩起訴處分）為
    坐落於臺北縣三重市○○路○段七十號十樓之房屋及土地所
    有權人，均知悉該屋為海砂屋，詎丁○○○仍委由知情之被
    告甲○○銷售該屋，各別意圖為自己及第三人不法之所有，
    於民國九十三年二月六日，在中信房屋店內，由被告甲○○
    向乙○○推售該屋，並隱瞞該屋為海砂屋，有屋頂水泥剝落
    、鋼筋裸露及重新粉刷之事實，致乙○○陷於錯誤，約定以
    新臺幣（下同）五百萬元之對價購買該屋及支付仲介費用，
    並分別於當日及同年二月十六日、三月三日共交付上開金額
    與被告甲○○及丁○○○，被告甲○○及丁○○○因此詐得
    購屋款項及仲介費用。因認被告涉犯刑法第三百三十九條第
    一項之詐欺取財罪嫌。
二、按犯罪事實應依證據認定之，無證據不得認定犯罪事實，又
    不能證明被告犯罪或其行為不罰者，應諭知無罪之判決，刑
    事訴訟法第一百五十四條第二項、第三百零一條第一項分別
    定有明文。次按認定不利於被告之事實，須依積極證據，茍
    積極之證據本身存有瑕疵而不足為不利於被告事實之認定，
    即應為有利於被告之認定，更不必有何有利之證據，而此用
    以證明犯罪事實之證據，猶須於通常一般人均不至於有所懷
    疑，堪予確信其已臻真實者，始得據以為有罪之認定，倘其
    證明尚未達到此一程度，而有合理性之懷疑存在，致使無從
    為有罪之確信時，即應為無罪之判決，此有最高法院八十二
    年度臺上字第一六三號判決、七十六年度臺上字第四九八六
    號、三十年度上字第八一六號等判例意旨可資參照。末按刑
    法上詐欺罪之成立，要以加害者有不法取得財物之意思而實
    施詐欺行為，被害者因此行為，致表意有所錯誤而為財產上
    處分，受有損害，且加害者所用行為，堪認為詐術者，始足
    當之，亦據最高法院十九年度上字第一六九九號、四十六年
    度臺上字第二六０號等判例闡釋甚明，從而行為人如非自始
    基於不法得財或得利之意圖，客觀上無施用詐術之行為，或
    者所受損害，非由欺罔行為陷於錯誤所致，均不得遽以詐欺
    罪相繩。
三、公訴人認被告涉有前揭詐欺罪嫌，無非係以證人丁○○○、
    趙祖閩、江志得、蘇正川之證述，暨房屋照片十張、臺灣檢
    驗科技股份有限公司檢驗報告、中信房屋房地產標的現況說
    明書、買賣契約書、專任委託銷售契約書、房地產標的現況
    說明書、物件個案調查表、錄音帶譯文各一份，為其論據。
    訊據被告堅詞否認有何詐欺犯行，辯稱：上開房屋在委託伊
    出售時，天花板都有裝潢，伊根本看不到實際屋況，並不知
    道伊所銷售之上開房屋係海砂屋，伊不知道丁○○○為何會
    講伊知道是海砂屋，上開房屋係中信房屋的主管交給伊，叫
    伊去開發的，伊是照主管所交付之資料打電話給丁○○○詢
    問是否要賣屋，又錄音部分伊當時並不知道有錄音，且在丁○○○告知係海砂屋時，伊馬上有澄清說伊不知道，丁○○○有馬上改口說是中信房屋的男業務員說的；又伊從未與丁○○○的兒子蘇正川接洽過，他也說不知道有該筆買賣，且
    他也沒有指明有告知伊是海砂屋；又伊已依專業要求委託者
    即丁○○○填寫屋況說明書，他也載明未檢測過，不知道是
    海砂屋，又該間房屋丁○○○之前即有委賣紀錄，並不是伊
    跟他主張，且之前他的委託價是五百二十萬元，這次是五百
    三十萬元，後來是因告訴人議價成功，丁○○○才願意以五
    百萬元出售，並無所謂因為是海砂屋，才要便宜賣之情事，
    ，且仲介本會有佣金收入，焉能作為犯罪之證據，伊收取佣
    金與隱瞞是海砂屋間，有何因果關係，亦未見提出任何證據
    ，若伊知情，自應另外向丁○○○收取保密費等語。
四、經查：
  (一)上開房屋原係屬丁○○○所有，丁○○○於九十三年一月十
    五日委託友力房屋仲介有限公司中信房屋蘆洲集賢加盟店之
    業務即被告以五百三十萬元銷售，嗣於九十三年二月六日經
    告訴人乙○○以五百萬元買受並簽訂不動產買賣契約書，於
    九十三年二月二十日將上開房屋登記為告訴人所有，此有臺
    北縣三重市地政事務所九十四年二月二十一日北縣重登地字
    第09400017773 號函覆之該屋建物登記謄本、異動索引、不
    動產買賣契約書、中信房屋專任委託銷售契約書各一份在卷
    可稽。又該屋天花板有水泥剝落、鋼筋裸露之情形，業據告
    訴人提出照片十張為證，且該屋之天花板硬固混凝土氯離子
    含量經告訴人委託臺灣檢驗科技股份有限公司檢驗，每立方
    公尺達０．五六四公斤，超出國家標準每立方公尺０．三公
    斤之標準值，此有告訴人提出之上開公司九十三年五月十九
　　日HB-0000-0-0000號試驗報告在卷可稽，足認該屋確屬俗稱
　  之海砂屋無訛。
  (二)又證人丁○○○在偵查中固證稱：當初被告有跟伊說我們那
    棟房屋係海砂屋，叫伊賣掉云云。惟查，上開房屋在委託被
    告銷售時，該屋之天花板業經原屋主丁○○○以木板裝潢，
    無法窺見天花板原貌，有告訴人所提出之照片二幀為證，且
    告訴人在偵查中亦指稱：伊購屋前有進屋去看過二次，每個
    房間、浴室、廚房都看，每次都看約一小時，都沒有發現異
    狀等語，則被告既僅仲介該屋之銷售，在銷售前未參與該屋
    天花板之裝修，亦未實際占有使用該屋，焉能查覺該屋天花
    板有水泥剝落、鋼筋裸露之情形，況丁○○○在中信房屋之
    房地產標的現況說明書第四項「是否曾經作過含氯離子檢測
    、是否有檢測報告」一欄勾選「否」，有上開說明書在卷可
    參，且亦無證據顯示該地區或該大樓之房屋曾經公告為海砂
    屋，益徵被告無從得知上開房屋係屬海砂屋，是證人即該房
    屋之原所有權人丁○○○前開證詞，要與常理有悖，實難遽
    予採信。至公訴人雖另提出告訴人所提供事後在與丁○○○
    協調過程中，被告與丁○○○間之錄音光碟及譯文一份為證
    ，然觀諸丁○○○在該錄音對話中之供述，先雖指稱被告有
    告知為海砂屋，然經被告否認後，丁○○○又改口稱係中信
    房屋之前有一個男生就是這樣講云云，則丁○○○在上開對
　　話過程中之供述前後歧異，亦難以此推認被告在受委託銷售
　  前即知悉該屋為海砂屋而有隱瞞之意。
  (三)再者，證人即告訴人之夫趙祖閩在偵查中證稱：九十三年五
    月十日伊和丁○○○之子蘇正川及中信房屋江志得協調時，
    蘇正川有和江志得起爭執，表明說「我事先就跟你們業務說
    這房子是海砂屋，所以才便宜賣」等語；而證人即中信房屋
　  蘆洲集賢店店長江志得在偵查中則證稱：伊公司係在交屋予
    告訴人後，經告訴人通知始知上開房屋係海砂屋，後來伊有
    和告訴人、趙祖閩、蘇正川到上開房屋現場協調，當時蘇正
    川有說他有跟之前之業務員（不是被告）說過是海砂屋，並
    有說「你們業務員應該知情」，本件房屋之開價是正常的，
    至於蘇正川有無說便宜賣，伊不是很清楚等語；又證人蘇正
    川則證稱：伊從未住過上開房屋，不清楚屋況，不知道該屋
    於九十三年一月十五日有委託銷售，在該屋委託出售前後伊
    均不清楚該屋係海砂屋，也沒聽過伊母親丁○○○提過房子
    有問題，伊在與告訴人、江志得協調時，並沒有跟江志得提
    及房子是海砂屋的問題，伊當時是質疑中信房屋應該要去調
    查房屋是否係海砂屋等語。從而，由上開三名證人之證詞，
    亦不足以遽予認定被告於受委託銷售上開房屋時，即知悉該
    屋為海砂屋。況證人即前曾於九十二年間受委託銷售上開房
    屋之中信房屋業務廖文樹在偵查中證稱：該屋早於九十二年
　　三月十三日之前即經丁○○○委由中信房屋銷售，未能售出
 　 ，嗣中信房屋依據歷史客戶資料，由伊主動打電話詢問丁○○○有無意願出售，委託期間為九十二年三月十三日至同年
    五月十三日，當時房屋係出租予周明珠，周明珠不願意給我
    們看房子，物件調查表係依據權狀填寫，沒有看到現場，伊
    也沒有帶過任何客人去看過房子，當初委託價是五百二十萬
    元，由屋主丁○○○自己開價，他表示有人出價再來談，伊
    當時有問過屋主上開房屋是否為海砂屋、幅射屋或兇宅，屋
    主表示沒有，且伊都只有跟屋主丁○○○接洽，從未與蘇正
    川接觸等語，並有丁○○○委由中信房屋業務廖文樹銷售之
    中信房屋房地產標的現況說明書、專任委託銷售契約書在卷
    可參，顯見丁○○○前即有銷售該屋之意願，且本次委由被
    告銷售之出價，並非低於市場行情，而蘇正川既未與廖文樹
    接觸過，自不可能曾告知前任業務員即廖文樹上開房屋係屬
    海砂屋一節，則既無任何證據足認丁○○○或其家人事前曾
    告知被告上開房屋係屬海砂屋，亦無證據證明被告得經由其
    他管道得知該等情事，參諸前開說明，實無從認定被告在仲
    介上開房屋出售過程中，有何故意隱瞞而施用詐術之情事。
五、綜上各節，公訴人所舉事證，尚有合理性之懷疑，無以確信
    被告行為該當於詐欺罪之構成要件，亦無其他積極證據證明
    有何詐術之施用，揆諸首開法條規定及說明，本件核屬不能
    證明被告犯罪，爰為無罪之諭知，以昭審慎。
據上論斷，應依刑事訴訟法第三百零一條第一項，判決如主文。
本案經檢察官丙○○到庭執行職務。
中　　華　　民　　國　　96　　年　　5 　　月　　24　　日
                  刑事第九庭  審判長法　官  潘翠雪
                                    法　官　絲鈺雲
                                    法　官　王士珮
以上正本證明與原本無異
如不服本判決應於送達後10日內向本院提出上訴狀。
　　                                書記官　程欣怡
中　　華　　民　　國　　96　　年　　5　　 月　　25　　日
